【裁判字號】    99,易,235
【裁判日期】    990608
【裁判案由】    傷害
【裁判全文】
臺灣臺北地方法院刑事判決               99年度易字第235號
公  訴  人  臺灣臺北地方法院檢察署檢察官
被      告  甲○○
上列被告因傷害案件，經檢察官提起公訴（98年度偵字第27091
號），本院判決如下：
    主  文
甲○○傷害人之身體，處拘役貳拾日，如易科罰金，以新臺幣壹
仟元折算壹日。
    事  實
一、甲○○與丙○○係鄰居關係，於民國98年10月21日上午7 時
    45分許，在臺北市○○區○○路277巷48號1樓大門前，因丙○○開啟大門後未將門關小，甲○○認會使馬路上汽油煙味
    飄進門內，竟基於傷害之犯意，手持棍子毆打丙○○左胸，
    致丙○○受有左胸3×3公分紅腫之傷害。
二、案經丙○○訴由臺北市政府警察局萬華分局報告臺灣臺北地
    方法院檢察署檢察官偵查起訴。
    理  由
一、證據能力方面：
    按被告以外之人於審判外之言詞或書面陳述，除法律有規定
    者外，不得作為證據；又被告以外之人於審判外之陳述，雖
    不符合同法第159條之1至第159條之4之規定，但經當事人於
    審判程序同意作為證據，法院審酌該言詞陳述或書面陳述作
    成時之情況，認為適當者，亦得為證據；又當事人、代理人
    或辯護人於法院調查證據時，知有第159條第1項不得為證據
    之情形，而未於言詞辯論終結前聲明異議者，視為有前項之
    同意，刑事訴訟法第159條第1項及第159條之5分別定有明文
    。本件所據以認定被告甲○○犯罪事實之證據，其中屬傳聞
    證據部分，因被告及公訴人於本院言詞辯論終結前，均未對
    於證據能力聲明異議，依刑事訴訟法第159條之5第2 項規定
    ，視為同意上開證據具備證據能力，本院認亦無違法或不當
    之情況，是該傳聞證據均具備證據能力，合先敘明。至被告
    雖於本院準備程序中稱：伊不認識乙○○，希望傳喚他來作
    證，證明伊是否有打告訴人，以及對告訴人說的也有意見等
    語，究其真意，應係爭執該證據之證明力，並非爭執其證據
    能力，附此敘明。
二、訊據被告矢口否認有何傷害之犯行，辯稱：當日告訴人丙○○帶便當去上班，而將大門打開，伊要求告訴人不要把門開
    得那麼大，要關小一點，但告訴人沒有把門關小，伊因剛好
    在澆水，遂拿著水瓢走過去要將門關小一點，豈知告訴人就
    說伊打人，還拿便當袋往伊肩膀摔過來，伊並沒有拿木棒打
    告訴人云云。然查：
  (一)被告確有於上揭時、地，手持棍子毆打告訴人左胸部之事實
    ，業據告訴人於警詢及偵查時指訴綦詳（見偵卷第7至8頁、
    第18頁），及其在本院審理中以證人身分結證稱：於98年10
    月21日7時45分正當我要去上班的時候，我左手拿著1個杯子
    ，裡面裝有東西，右手揹著1 個大包包，我下樓要出門的時
    候，門當時關了只剩下小小的一點點，我出不去，所以我就
    側身把門推開，我出去就被被告罵，被告一直罵我罵的很難
    聽，被告把門關起來，因為我先生隨後就要下樓，我想這樣
    的寬度我先生無法出來，所以我用身體把門推開，被告手裡
    拿著1 個紅色的水瓢就往我的右邊臉上打過來，我問被告為
    何要打我，我跟到被告家門口時，被告用家裡的旗竿朝我的
    胸口打過來，我的左胸就被被告打到，因為當時我趕著要上
    班所以我就離開了，但第二天早上被告看到我還說我是被打
    太少，多打幾次就好，我本來不想要告被告，後來決定要告
    被告，所以我就提告等語明確（見本院卷第22頁）；核與證
    人乙○○於偵查證稱：平日被告都把大門開的很小，並用兩
    個滅火器固定，大家出入該門都要側身才能通過，案發當天
    告訴人揹了很多東西，所以把門推開一點，並沒有恢復原來
    的大小，所以發生爭吵，被告到屋子裡面拿了一根長長的木
    棍打告訴人的胸部（見偵卷第22頁）、於本院審理中證稱：
    我當時聽到有人在講話爭執的聲音，出去門口去看，我家鐵
    門門縫有裝設玻璃，所以透過鐵門就可以看到，我看到被告
    在罵告訴人，被告拿手上的東西往告訴人的右臉打過去，我
    當下衝回房子裡拿數位相機，因為我想有錄影的功能，但是
    當我準備要拍時，被告與告訴人已經回到被告家的門口，當
    時被告從他家拿出竹棍子從告訴人左胸打下去，竹棍子的長
    度大約與晒衣服的撐晒衣杆差不多長等語（見本院卷第23至
    23頁反面）大致相符。本院審酌證人乙○○與告訴人、被告
    均僅係鄰居關係，並無特別親誼，且與被告間並無任何仇隙
    ，若非確實親眼見聞告訴人於上開時、地，遭被告傷害，是
    堪認證人乙○○前開證詞，應屬可採。足認被告有持棍子毆
    打告訴人左胸乙情屬實。
  (二)又告訴人遭毆打後，旋於翌日（22日）前往臺北市立聯合醫
    院和平院區，經醫師檢視結果，確實受左胸3×3公分紅腫之
    傷害之情，有臺北市立聯合醫院和平院區診斷證明書1 份在
    卷可佐（見偵卷第10頁），核與告訴人指訴及證人乙○○證
    述告訴人遭被告及毆打之身體部位相符。是被告辯稱伊已經
    80歲了，沒有力氣打人，且不知道是誰拿竹棍子云云，顯係
    事後卸責之詞，不足採信。
  (三)又被告雖辯稱伊也因此受有傷害，並提出臺北市立聯合醫院
    醫療費用收據、臺北市立聯合醫院和平院區放射線特殊檢查
    通知單及臺北市立聯合醫院和平院區診斷證明書各1 紙為證
    （見本院卷第27至29頁）；然查，前開收據及診斷證明書之
    製作日期均為98年11月2 日，與本案案發時間為98年10月21
    日已相隔12日之遠，尚難遽以認定所載之左肩痛與本案有關
    ；而上揭通知單則係預約檢查超音波，尚難僅依通知單即可
    得知被告是否受有傷害；況縱認被告亦因此受有傷害，則係
    被告是否另行提出傷害告訴之問題，與被告是否本案傷害犯
    行無涉。
  (四)綜上所述，被告前開所辯，均係圖卸之詞，委無可取。本案
    事證明確，被告犯行堪以認定，應予依法論科。
三、核被告所為，係犯刑法第277條第1項之傷害罪。公訴意旨雖
    另認被告手持水瓢毆打告訴人之額頭，致告訴人受有左前額
    疼痛之傷害云云，惟查，告訴人於偵查中係指訴被告用水瓢
    打其右臉頰等語（見偵卷第18頁）、於本院審理中證稱：被
    告持紅色水瓢，從其右邊額頭打到臉頰、太陽穴、顴骨處，
    本院提示上開診斷證明書，詢問為何診斷證明書為「左前額
    疼痛」與其所述不符時，告訴人始證稱：「時間很久了，我
    有點記憶模糊，當時臉部比較不痛，主要是胸口在痛。」等
    語在卷（見本院卷第22頁反面）；證人乙○○於偵查及本院
    審理時均證稱：被告持水瓢往告訴人右臉打過去等語（見偵
    卷第22頁、本院卷第23頁），由此觀之，被告持水瓢毆打告
    訴人身體之部位係在右臉頰處，而上開診斷證明書並未記載
    告訴人右臉頰因此受有傷害，故應採有利被告之認定，認被
    告此部分行為並未造成告訴人受有傷害。至於，診斷證明書
    所載之「左前額疼痛」之傷害部分，為被告所否認，且依告
    訴人及證人乙○○前開證詞，亦無從認定係被告所造成。綜
    上所述，檢察官所舉之證據與所指出之證明方法未足使本院
    確信被告有上述部分之犯罪。此外，亦無其他積極證據足證
    被告有何公訴人所指此部分犯行，應認尚不能證明被告犯罪
    ，本應就此部分為無罪之諭知，惟公訴人認此部分犯行與本
    案論罪科刑部分間，有實質上一罪之法律關係，爰不另為無
    罪諭知，附此敘明。又被告行為時尚未滿80歲，自無適用刑
    法第18條第3 項減刑之餘地。爰審酌被告僅因開門細故，不
    思以理性方式解決，竟以手持棍子之方式傷害告訴人，致告
    訴人之身體受有上開之傷害，所為實不可取，且事後否認犯
    行，未與告訴人達成和解，賠償告訴人因此所受之損害，堪
    認其犯後尚不知悔悟，惟念其前無犯罪前科，有臺灣高等法
    院被告前案紀錄表足稽，素行尚佳，並考量其犯罪動機、目
    的、手段等一切情狀，量處如主文所示之刑，併諭知易科罰
    金之折算標準。
據上論斷，應依刑事訴訟法第284條之1、第299條第1項前段，刑
法第277條第1項、第41條第1 項前段，刑法施行法第1條之1，判
決如主文。
本案經檢察官徐則賢到庭執行職務。
中    華    民    國    99    年    6     月    8     日
                  刑事第十三庭  法  官  陳君鳳
以上正本證明與原本無異。
如不服本判決應於收受送達後10日內向本院提出上訴書狀，並應
敘述具體理由；其未敘述上訴理由者，應於上訴期間屆滿後20日
內向本院補提理由書（均須按他造當事人之人數附繕本）「切勿
逕送上級法院」。告訴人或被害人如對於本判決不服者，應具備
理由請求檢察官上訴，其上訴期間之計算係以檢察官收受判決正
本之日期為準。
                                書記官  楊湘雯
中    華    民    國    99    年    6     月     8    日
附錄本案所犯法條全文：
刑法第277條
傷害人之身體或健康者，處3年以下有期徒刑、拘役或1千元以下
罰金。
犯前項之罪因而致人於死者，處無期徒刑或7年以上有期徒刑；
致重傷者，處3年以上10年以下有期徒刑。

司法院資訊處製作；財團法人民間司法改革基金會備份。
